臺灣臺中地方法院民事判決
111年度中簡字第2080號
原      告  新安東京海上產物保險股份有限公司高雄分公司

法定代理人  鄧政信  
訴訟代理人  洪銘遠  
            張莉貞  
被      告  吳承憲  
上列當事人間請求損害賠償事件，本院於民國111年10月12日言
詞辯論終結，判決如下：
    主      文
被告應給付原告新臺幣342,577元，及自民國111年4月1日起至清
償日止，按年息百分之5計算之利息。
原告其餘之訴駁回。
訴訟費用由被告負擔百分之62，餘由原告負擔。
本判決第一項得假執行。
    事實及理由
壹、程序部分：
一、被告經合法通知，未於言詞辯論期日到場，核無民事訴訟法
    第386 條所列各款情形，爰依原告之聲請，由其一造辯論而
    為判決。
二、按訴狀送達後，原告不得將原訴變更或追加他訴，但擴張或
    縮減應受判決事項之聲明者，不在此限，民事訴訟法第255
    條第1項第3款定有明文。本件原告起訴原請求：「被告應給
    付原告新臺幣（下同）580,840元，及自起訴狀繕本送達翌
    日起至清償日止，按年息5%計算之利息。」，嗣於民國111
    年10月12日言詞辯論期日以言詞更正聲明為：「被告應給付
    原告554,024元，及自起訴狀繕本送達翌日起至清償日止，
    按年息5%計算之利息。」，核屬減縮應受判決事項之聲明，
    依首揭法條規定，並無不合。
貳、實體部分：
一、原告主張：被告於110年8月5日20時58分時許，駕駛車牌號
    碼000-0000號自用小客車，行經臺中市○○區○道0號187公里5
    00公尺北上中線處前，因未注意車前狀況，不慎碰撞原告所
    承保訴外人巨力搬家貨運股份有限公司（下稱巨力公司）所
    有、由訴外人何誌宇駕駛之車牌號碼000-00號營業用小貨車
    （下稱系爭車輛），致系爭車輛受損，依民法第184條第1項
    及第196條之規定，被告應負損害賠償責任。系爭車輛經估
    修後之金額為738,888元（內含零件費用620,622元、工資70
    ,735元、烤漆47,531元），已逾保單條款規定修繕之上限，
    經原告將系爭車輛辦理報廢後之殘體售出之金額為158,000
    元，原告已依保險契約之約定，賠付系爭車輛之全損理賠金
    額738,840元（不含殘體拍賣金額158,000元），又零件折舊
    後之金額為451,392元，加計工資、塗裝後，實際受損之金
    額為554,024元，故被告應賠償554,024元。為此，原告依保
    險法第53條規定，行使代位求償權，並聲明：㈠被告應給付
    原告554,024元，及自起訴狀繕本送達翌日起至清償日止，
    按週年利率百分之5計算之利息等語，㈡訴訟費用由被告負擔
    。
二、被告未於言詞辯論期日到場，亦未提出書狀作何聲明或陳述
    。
三、得心證之理由：
  ㈠查原告主張被告於上開時、地，因過失不慎撞擊原告所承保
    之系爭車輛，致系爭車輛受損，系爭車輛送修復估價之金額
    為738,888元（其中零件費用620,622元、工資70,735元、烤
    漆47,531元），已逾保單條款規定修繕之上限，經報廢後拍
    賣殘體之價金為158,000元，原告已依保險契約之約定，賠
    付系爭車輛之全損理賠金738,840元等情，業據原告提出與
    所述相符之道路交通事故當事人登記聯單、現場圖、初步分
    析研判表、車損照片、估價單、行車執照、理賠申請書、車
    輛異動登記書、理賠支付明細、報廢車輛買賣契約書影本等
    件為證（本院卷第23-61頁）；另有本院依職權向內政部警
    政署國道公路警察局第三公路警察大隊調取之道路交通事故
    調查卷宗（含現場圖、道路交通事故調查報告表、調查筆錄
    、車損照片、初步分析研判表等資料）附卷為憑（本院卷67
    -113頁）；而被告經合法通知，未於言詞辯論期日到場，亦
    未提出書狀作何聲明或陳述以為爭執，依民事訴訟法第280
    條第3項前段準用同條第1項前段之規定，視同自認原告主張
    之事實，是原告上開主張之事實，自堪採信。     
  ㈡按汽車、機車或其他非依軌道行駛之動力車輛，在使用中加
    損害於他人者，駕駛人應賠償因此所生之損害，民法第191
    條之2定有明文。又被保險人因保險人應負保險責任之損失
    發生，而對於第三人有損失賠償請求權者，保險人得於給付
    賠償金額後，代位行使被保險人對於第三人之請求權；但其
    所請求之數額，以不逾賠償金額為限，保險法第53條第1項
    設有規定。查被告於本件事故發生當時，因未注意車前狀況
    撞擊系爭車輛肇事後，在國道巡邏車經過前5-10分鐘步行離
    開現場等節，有警繪道路交通事故現場圖、車輛受損照片、
    訴外人何誌宇、王郁涵等人之調查筆錄在卷可參（本院卷第
    57、79-92、112-113頁），是被告上開未注意車前狀況之駕
    車行為係本件事故之肇事原因，應負全部之過失責任，係堪
    認定；且系爭車輛所受損害與被告駕車之過失行為間，具有
    相當因果關係，則依上揭民法第191條之2之規定，被告對系
    爭車輛所受損害應負賠償責任。再原告就系爭車輛既已給付
    賠償金額予保戶，其依保險法第53條第1項規定代位向被告
    請求賠償，洵屬有據。
　㈢又不法毀損他人之物者，被害人得請求賠償其物因毀損所減
　　少之價額，民法第196條設有規定。另依該條規定請求賠償
    物被毀損所減少之價額，得以修復費用為估定標準，但以必
    要者為限（例如修理材料以新品換舊品，應予折舊）。復損
    害賠償之目的在於填補所生之損害，其應回復者，並非「原
    來狀態」，而係「應有狀態」，其價格應以加害人應為給付
    之時為準，被害人請求賠償時，加害人即有給付之義務，算
    定被害物價格時，應以起訴時之市價為準，被害人於起訴前
    已曾為請求者，以請求時之市價為準（最高法院96年度臺上
    字第172號民事裁判意旨參照）。查：
　⒈原告雖以系爭車輛維修金額高於保險金額，已無修復價值，
    經由車主將系爭車輛辦理報廢，而賠付車體險全損保險金而
    為主張，惟此屬原告依保險契約相關條款所為處理之賠償方
    式。而依原告提出福輪汽車股份有限公司估價單細目記載（
    本院卷第37頁）零件費用620,622元、塗裝費用47,531元、
    工資70,735元，合計738,888元，可知原告保車所受損害倘
    以金錢賠償，亦有市價即修理費用可據；又汽車之修理係以
    全新零件更換受損之零件，應將零件折舊部分予以扣除，依
    行政院所頒「固定資產耐用年數表」及「固定資產折舊率表
    」之規定，非運輸業營業用小貨車耐用年數為5年，依定率
    遞減法每年折舊1,000分之369。
　⒉再參照卷附之系爭輛行車執照影本（本院卷第27頁），其上
    載明該車係於108年5月出廠，直至110年8月5日本件事故發
    生日止，實際使用日數約為2年2月21日，依「營利事業所得
    稅結算申報查核准則」第95條第8項所定「固定資產提列折
    舊採用定率遞減法，以1年為計算單位，其使用期間未滿1年
    者，按實際使用之月數相當於全年之比例計算之，不滿1月
    者，以月計」。因此，系爭車輛應以使用2年3月期間計算折
    舊。依此方式核算扣除折舊額後，得請求之零件修理費為22
    4,311元（計算式詳如附表）。再加計不必折舊之工資70,73
    5元、塗裝費用47,531元後，則被告應賠償之修理費合計為3
    42,577元（計算式：224,311＋70,735＋47,531＝342,577）。
    準此，原告代位請求被告賠償342,577元，核屬有理。
　⒊復按損害賠償祇應填補被害人實際損害，保險人代位被害人
    請求損害賠償時，依保險法第53條第1項規定，如其損害額
    超過或等於保險人已給付之賠償金額，固得就其賠償之範圍
    ，代位請求賠償，如其損害額小於保險人已給付之賠償金額
    ，則保險人所得代位請求者，應祇以該損害額為限（最高法
    院65年度臺上字第2908號判決意旨參照）。查本件原告因承
    保之系爭車輛遭被告過失不法毀損，固已給付賠償金額738,
    840元予被保險人；然因被保險人就系爭車輛實際得向被告
    請求賠償之費用金額僅為342,577元，揆諸上開說明，原告
    得代位請求被告賠償之金額，自亦僅以上開金額為限。　
　㈣查原告對於被告之損害賠償請求權，係屬未定給付期限之金
    錢債權，則依民法第229條第2項、第233條第1項前段、第20
    3條規定，原告請求自起訴狀繕本送達被告之翌日即111年4
    月1日（本院卷第131頁之本院送達證書）起至清償日止，按
    週年利率5%計算之遲延利息，為有理由，應予准許。  
  ㈤綜上所述，原告依民法第191條之2、第196條及保險法第53條
    第1項，訴請被告給付342,577元，及自111年4月1日起至
    清償日止，按週年利率5%計算之遲延利息，為有理由，應予
    准許；逾此範圍之請求，則屬無據，應予駁回。本件事證已
    臻明確，兩造其餘攻擊防禦方法及舉證，與判決結果不生影
    響，爰不再逐一論述。
四、本判決原告勝訴部分，係依民事訴訟法第427條第1項規定適
    用簡易訴訟程序，所為被告敗訴之判決，依同法第389條第1
    項第3款規定，法院應依職權宣告假執行。
五、訴訟費用負擔之依據：民事訴訟法第79條。
中    華    民    國    111    年    10   月    28    日
                  臺灣臺中地方法院臺中簡易庭
                              法  官  楊嵎琇
以上正本證明與原本無異。
如不服本判決，應於送達後20日內，以判決違背法令為理由，向
本院提出上訴狀並表明上訴理由 (上訴理由應表明一、原判決所
違背之法令及其具體內容；二、依訴訟資料可認為原判決有違背
法令之具體事實)，如於本判決宣示後送達前提起上訴者，應於
判決送達後20日內補提上訴理由書（須附繕本）。
中　　華　　民　　國　　111 　年　　10　　月　　28　　日
                              書記官  許千士   
附表：　　　　　　　　　　　　　　　
折舊時間           金額
第1年折舊值        620,622×0.369=229,010
第1年折舊後價值    620,622-229,010=391,612
第2年折舊值        391,612×0.369=144,505
第2年折舊後價值    391,612-144,505=247,107
第3年折舊值        247,107×0.369×(3/12)=22,796
第3年折舊後價值    247,107-22,796=224,311